【裁判字號】    90,訴,253
【裁判日期】    900810
【裁判案由】    違反稅捐稽徵法
【裁判全文】
台灣台中地方法院刑事判決                            九十年度訴字第二五三號
    公  訴  人  台灣台中地方法院檢察署檢察官
    被      告  丙○○
    被      告  戊○○
    被      告  甲○○
    被      告  乙○○
    右  二  人
    選任辯護人  施瑞章
右列被告等因違反稅捐稽徵法等案件，經檢察官提起公訴（八十九年度偵字第１７４
６１號、偵續字第４６號），本院判決如左：
    主      文
乙○○納稅義務人以不正當方法逃漏稅捐，處有期徒刑陸月，併科罰金新台幣伍萬元
，有期徒刑如易科罰金，罰金如易服勞役，均以參佰元（新台幣玖佰元）折算壹日。
乙○○被訴行使變造私文書、詐欺部分無罪。
丙○○、戊○○、甲○○均無罪。
    事      實
一、乙○○為設址於臺北市○○路○段八一號三樓之二傑華有限公司（下稱傑華公司
    ）之負責人，亦係建農化工股份有限公司（下稱建農公司）之負責人，而其子甲○○則為傑華公司之業務員，負責台中辦事處之業務。緣甲○○於民國８６年初
    ，經由羅亞華有限公司（下稱羅亞華公司）向美國  ROYAL FAMILY公司訂購化妝
    品一批，而以新台幣（下同）４５０萬元之價格賣與丁○○，乙○○為納稅義務
    人傑華公司之董事，係公司法第八條所稱之公司負責人，其明知建農公司並非本
    件商品之出賣人，竟以建農公司之名義開立８６年１１月２０日金額５６萬元之
    統一發票一張及８６年１１月２３日金額0000000元之統一發票二張與８
    ６年１１月２６日金額0000000元之統一發票一張，交甲○○交付丁○○
，而以此不正當之方法逃漏傑華公司之營利事業所得稅。
二、案經丁○○及荃美國際事業有限公司訴請送臺灣臺中地方法院檢察署檢察官偵查
    起訴。
        理    由
一、被告乙○○坦承其為建農公司及傑華公司之負責人，傑華公司確有將化妝品出售
    予丁○○，而由建農公司開立四張統一發票予丁○○之事實，然否認有以不正當
    之方法逃漏稅捐之犯行，辯稱傑華公司為了節稅起見，先將該批化妝品出售予建
    農公司而後再由建農公司將之出售予丁○○，故由建農公司開立統一發票，此舉
    應不違法云云。惟查本件化妝品之買賣，乃甲○○以傑華公司之名義與丁○○訂
    約，丁○○並未向建農公司購買，而實際上傑華公司始有經營化妝品之買賣，建
    農公司並未經營此項業務，傑華公司不可能將該批化妝品轉售建農公司再出售予
    丁○○，此應係乙○○身兼傑華公司與建農公司二家公司之負責人，為減少傑華
    公司之營利事業所得稅，所使用之不正當方法，其所為辯解乃屬卸責之詞，不足
    採信，其為公司負責人之納稅義務人，以不正當方法逃漏稅捐，犯行堪以認定。
二、核被告乙○○所為，係犯稅捐稽徵法第四十一條之罪。爰審酌其犯罪之動機、目
    的、手段、所生之危害及其品行、智識程度與犯罪後之態度等一切情狀，量處如
    主文所示之刑，並諭知易科罰金及易服勞役之折算標準。
三、公訴意旨另以：被告戊○○係臺北市○○路○段八一號三樓之二羅亞華有限公司
    之負責人，被告丙○○為該公司之股東兼化妝品部之經理，亦為傑華公司之股東
    ，羅亞華公司為美國ROYAL FAMILY公司（下稱RF公司）之代理商，被告甲○○於
    86年初透過羅亞華公司之丙○○向美國RF公司訂購化妝品一批，並於86年1月16
    日，由傑華公司在台北華僑銀行中山分行開出美金三萬七千零四十二點五元之信
    用狀。詎乙○○、甲○○、戊○○、丙○○四人，竟基於共同意圖為自己不法所
    有之犯意聯絡，由甲○○向丁○○詐稱甲○○為傑華公司之負責人，經銷美國RF
    公司所製造之化妝品及保養品，品質優良信譽卓著，欲尋求獨家之經銷商販售即
    將自美國進口之該批化妝品，為取信丁○○，並由丙○○在不詳之時間、地點，
    先將上開信用狀金額變造為美金七萬七千零四十二點五美元，再將變造後之影印
    本寄交甲○○由甲○○交付丁○○，使丁○○誤信該批化妝品之成本為美金七萬
    七千零四十二點五美元，而於86年2月3日以新台幣450萬元之價格買受該批化妝
    品，足生損害於華僑銀行及丁○○。丁○○誤信之後乃於同日簽發以荃美國際事
    業有限公司為發票人，金額各為50萬元及100萬元之支票二張交付甲○○作為訂
    金之用。86年3月間，丁○○向甲○○詢問該批化妝品為何尚未運到及有關商標
    使用授權之問題，甲○○遂於同年4月間某日交付一紙由羅亞華公司出具之使用
    商標同意函，同時要求丁○○將其餘貨款支票一次開出，以利進貨，丁○○乃於
    同年5月19日再簽發以荃美公司為發票人，金額均為64萬元之支票四張，同年6
    月25日簽發以荃美公司為發票人，金額50萬元之支票一張，交付甲○○。詎該批
    化妝品遲至同年七月間使交付丁○○，且所有貨品均未標示出廠批號、製造日期
    及保存期限，甚者該批化妝品甫交付即有部分發霉變質，經丁○○一再交涉，甲○○、乙○○為騙取丁○○所簽發之支票能兌現，乃向丁○○表示保證負責，迨
    至同年10月31日止，提示兌現共同詐得其中328萬元，因認乙○○、甲○○、戊○○、丙○○等犯刑法第三百三十九條第一項之詐欺取財罪及第二百十六條、第
    二百十條之行使變造私文書罪。
四、被告等均否認有公訴人所指之犯行，戊○○、丙○○辯稱：渠等經營之羅亞華公
    司為美國RF公司產品在台灣地區之總經銷，因丙○○同時兼任羅亞華公司及傑華
    公司之股東，為避免嫌疑，就兩家公司間之交易，始終堅持視傑華公司為羅亞華
    公司之客戶，一切業務往來僅限與傑華公司之甲○○接洽，以避免有雙方代理之
    情形發生。故羅亞華公司與丁○○間並無交易之行為，既無交易之行為，則代表
    羅亞華公司之丙○○殊無塗改變造信用狀之必要。而傑華公司進口本件化妝品，
    羅亞華公司係依美國RF公司所提供之海外價格明細（CONFIDENIAL EXPORT
    PRICING）為準向傑華公司報價，即包括信用狀價格及應給付羅亞華公司佣金四
    萬美元（必須支付此款，否則即無法由美國公司處獲得進口台灣），合計美金七
    萬七千零四十二點五美元，此為傑華公司進口本件化妝品之成本，是代表羅亞華
    公司之丙○○當無必要更改變造信用狀。本件告訴人丁○○所提出之信用狀乃屬
    影印本，任何人都可加以變造重新影印，而依前所述，丙○○殊無必要加以變造
    ，若依檢察官所指該影本係丙○○所變造，丙○○即無必要再以便條紙加註本件
    化妝品之成本價格為美金七萬七千零四十二點五元，由此可見信用狀影本上之金
    額並非丙○○所更改。另被告戊○○為負責人之鍵隆貿易有限公司（下稱鍵隆公
    司），取得美國RF公司商標專用權之時間，故係自86年9月16日起，然實際上鍵
    隆公司早在85年5月31日即取得該美國公司之許可，此有兩公司所簽之合約書可
    以證明，亦有聖島國際商標聯合事務所為鍵隆公司辦理該項申請之進度通知函可
    參，因此鍵隆公司於85年8月31日將美國RF公司之產品經銷權出售與羅亞華公司
    ，而羅亞華公司於86年4月1日出具同意書同意荃美公司使用RF公司商標，並無何
    不實之處。傑華公司進口本件化妝品之成本確為美金七萬餘元，則傑華公司之甲○○與荃美公司之丁○○交涉時，表示進口成本為美金七萬餘元，並無不實之情
    形，也即無施用詐術之行為，被告二人更無與甲○○共同施詐之行為。而本件交
    易，被告二人均未參與，羅亞華公司僅賺取佣金四萬美金，傑華公司之進口成本
    為約新台幣二百一十萬元，售予丁○○之價格為新台幣四百五十萬元，獲利約二
    百萬元，符合一般交易之常情。被告乙○○、甲○○則辯稱：乙○○雖為傑華公
    司之負責人，惟因多年前即患有糖尿病、帕金森症，致無法對傑華公司之事務經
    管處理，而久居台中養病，形同退休，雖知有本件化妝品之買賣，然均由傑華公
    司台北總公司總經理丙○○與台中辦事處之甲○○處理，乙○○對於過程細節並
    不與聞，實不能僅以本件買賣有糾紛即認乙○○有詐欺或行使變造私文書之犯行
    。而本件交易，實係於85年10月間，告訴人丁○○欲設立公司經營化妝品生意，
    而向被告甲○○洽談傑華公司所經銷美國RF公司化妝品系列產品之獨家經銷及進
    口買賣事宜，甲○○即請台北之總經理丙○○提供美國公司之產品簡介及全系列
    目錄於丁○○。嗣於同年12月底經丁○○選定訂購之化妝品種類、項目及數量，
    並由傑華公司授與丁○○所設立之公司使用美國RF公司之商標使用權，議定交易
    價格為新台幣五百萬元，而後始由傑華公司台北總公司於86年1月16日開具華僑
    銀行信用狀向美國訂購進口，甲○○並於86年2月3日向丁○○收取訂金新台幣
    150萬元之支票，餘款約定交貨時支付。嗣於同年3月間，因所訂購之化妝品尚未
    進口送達，丁○○向被告甲○○詢問究竟，經甲○○向台北之丙○○報告，並請
    其寄送信用狀影本以證明確有訂購進口，丙○○隨後寄送信用狀影本予甲○○，
    該影本寄達之時事丁○○與甲○○同在傑華公司台中辦事處，甲○○拆開之後當
    場交付丁○○，甚至連其中附有丙○○所寫之便條甲○○也未察覺，因甲○○不
    懂英文，且僅與丁○○議定交易價格，故信用狀內容如何，甲○○並不知情，也
    不必知悉，實無理由也無必要與何人更改變造。而丁○○選購之化妝品，成本為
    新台幣二百餘萬元，甲○○與丁○○議定價格之時均據實以告，並無欺瞞，傑華
    公司所以出示信用狀影本予丁○○，僅在使丁○○知悉傑華公司有向美國進口該
    批化妝品之事，並非使丁○○知悉進口之價格，若甲○○故意欺瞞丁○○，則於
    提示信用狀影本之後應會立即收回，不會將之交付丁○○。本件交易之化妝品其
    中一部份於86年4月間到貨交付丁○○，一部份於86年5月間到貨交付，均經丁○○驗收，而丁○○質疑其中部分有瑕疵，傑華公司亦請美國貨商補貨，並於同年
    7月交貨完成，交易進行順利，丁○○所簽發交付之貨款支票到期者也都順利兌
    現，直至86年11月間其所經營之荃美公司大舉退票之後，其餘所交付尚未提示付
    款之二張金額均為新台幣64萬元支票，到期提示即因荃美公司存款不足而遭退票
    。丁○○於86年11月之前既均遵期給付票款，足證傑華公司所交付之化妝品並無
    瑕疵，而丁○○至88年6月間始向檢察官告稱被告等詐欺、變造信用狀，應係其
    欲免除貨款之給付而使用之手段。
五、查被告丙○○固確有寄送信用狀影本及便條紙予被告甲○○並由甲○○轉交丁○○之事實，然甲○○稱其根本不知內容如何，丙○○稱其並未變造信用狀之內容
    ，且實際上也無變造之必要，經查關於丙○○所寄交之影本及便條如何交付丁○○一節，告訴人丁○○於檢察官偵查中稱「甲○○打開信拿給我看」，足認甲○○稱其接獲丙○○寄達之信時，丁○○適與其同在傑華公司台中辦事處，其拆開
    之後隨即轉交丁○○，乃屬真實，是信用狀影本之內容若有經變造，自非枋元其
    所變造，又本件交易，並非丁○○直接向羅亞華公司購買，而係經由傑華公司透
    過羅亞華公司向美國RF公司進口，羅亞華公司出售於傑華公司之後再由傑華公司
    售予丁○○，羅亞華公司就傑華公司與丁○○間之交易價格若干，傑華公司要從
    與丁○○之交易中賺取多少利潤，實無必要過問知悉，羅亞華公司只要取得代理
    進口之佣金即可，是身為羅亞華公司負責人、經理之被告戊○○、丙○○自無必
    要更改信用狀之內容，或藉交易之機會向丁○○詐取財物。本件告訴人丁○○所
    提出之信用狀影本，固與原本不同而遭變造，而丁○○雖堅稱其所提出者乃丙○○寄交甲○○由甲○○轉交之原件，惟依前所述，甲○○無機會變造該影本，丙○○、戊○○則無必要變造，而影本任何人都可加以變造之後重新影印，經本院
    勘驗丁○○所提出之影本及便條紙，發現該影本已沾水而發黃，便條紙則黏貼在
    該影本右下角處，然便條紙之上方已有破損，是若丙○○寄交時未將便條紙黏貼
    在信用狀影本上，而另以迴紋針或別針夾住，則該影本與便條紙均應留有針痕，
    然丁○○所提出者並無針痕，則丙○○寄交時應已黏貼在信用狀影本上，既已黏
    貼即不應有破損，然丁○○所提出者竟有破損，顯然其所提出之便條紙係其另行
    黏貼在影本之上，也即係由丁○○將便條紙自原來黏貼之影本撕下而後黏貼在另
    一影本之上，否則其提出之便條紙應不會出現撕取所留之破損痕跡，本院依此認
    定丁○○所提出之影本並非丙○○寄交甲○○轉交丁○○之原件。次查傑華公司
    已於86年7月間將所有化妝品交付丁○○，若丁○○所收受之化妝品確有瑕疵，
    認被告甲○○有詐欺之行為，應會於短期內即通知傑華公司處理，或立即向司法
    機關訴追甲○○之刑責，不可能遲至87年11月間於民事訴訟始主張物的瑕疵抗辯
    ，也不可能遲近二年始具狀向檢察官告訴。查丁○○所經營之荃美公司於86年11
    月之前，就所簽發交付傑華公司之支票，均能依期兌現，然自86年11月之後即大
    量退票，故交付傑華公司之票上有二張金額各64萬元之支票未能給付，是傑華公
    司負責人即本件被告乙○○乃於87年間訴請丁○○給付票款，並經台灣台中地方
    法院於88年6月29日判決丁○○敗訴確定，此有民事判決影本二份附於偵查卷可
    參，於民事判決宣判前數日，丁○○始向檢察官告訴乙○○、甲○○詐欺及行使
    變造私文書，參此情況，應係丁○○欲拒付貨款所使用之手段，而依上調查及論
    述，本院認丁○○所提出之信用狀影本，與原本不符之部分，乃為丁○○自行更
    改變造。
六、告訴人丁○○雖稱傑華公司所交付之化妝品有瑕疵，然其於收受後近二年之時間
    ，始提出化妝品稱有瑕疵，按正常合格之化妝品於存放二年之後，是否能仍保持
    其原來之品質，尚有疑問，不能以存放達二年之久之化妝品勘驗鑑定是否於二年
    前交付之時即屬瑕疵品，且縱使本批化妝品於交付之時有瑕疵，然乙○○、甲○○是透過羅亞華公司丙○○向美國RF公司進口，本院查無確切之證據可認渠等故
    意進口有瑕疵之化妝品交付丁○○，尚難僅以丁○○片面之指訴，即認渠等與羅
    亞華公司之戊○○、丙○○有施用何項詐術之行為。另告訴人丁○○雖又稱傑華
    公司所交付之化妝品全未標示出廠批號、製造日期及保存期限，根本無法出售。
    然查我國衛生署並未規定進口之貨物，必須標示中文或英文方能進口，但於販賣
    時則應以中文標示製造日期、有效期間、成分，是進口時只有原文標示成分、使
    用方式、注意事項，沒有標示製造日期及有效期間，此有行政院衛生署84年7 月
    26日衛屬法字第84048116號函覆卷可參，尚難以此而認被告等係以此方法欺瞞告
    訴人。另查告訴人丁○○於本院審理時，自承其以新台幣450萬元之價格購買此
    批化妝品之後，依一般市場價格銷售，可獲利約新台幣450萬元左右，亦即可獲
    利一倍左右，是傑華公司既以約新台幣230萬元之成本透過羅亞華公司進口，甲○○以新台幣450萬元之價格售於丁○○，亦賺取約一倍之利潤，羅亞華公司向
    傑華公司抽取佣金美金4萬元，所賺取之利潤亦約一倍餘，均符合市場行情，依
    此，可認甲○○並未隱瞞進口成本而欺瞞告訴人，況經營生意者，就市場價格如
    何，應自行調查，告訴人並非委託傑華公司進口化妝品，而係向傑華公司購買，
    傑華公司自無義務將進口成本告知買受人，是傑華公司縱有公訴人所稱未告知告
    訴人本件化妝品成本之事實，亦屬傑華公司商業上之秘密，尚難認被告等有何施
    用詐術之行為。
七、綜上所述，本院不能證明被告等有變造信用狀影本而行使交付告訴人或施用詐術
    使告訴人誤信而向傑華公司購買貨品之行為，此部份不能證明被告等犯罪，自應
    諭知無罪之判決。
據上論斷，應依刑事訴訟法第二百九十九條第一項前段、第三百零一條第一項，稅捐
稽徵法第四十一條、第四十七條第一款，刑法第十一條前段、第四十一條第一項前段
、第四十二條第二項，罰金罰鍰提高標準條例第二條，判決如主文。
中      華      民      國      九十        年    八    月      十      日
                                台灣台中地方法院刑事第七庭
                                    法  官     李添興
右正本證明與原本無異。
如不服本判決，應於判決送達後十日內，向本院提出上訴狀（須附繕本）。
                                    書記官
中      華      民      國      九十        年    八    月      十      日
附錄
稅捐稽徵法  第四十一條  第四十七條


司法院資訊處製作；財團法人民間司法改革基金會備份。
